臺灣桃園地方法院刑事判決
111年度審金訴字第212號
公  訴  人  臺灣桃園地方檢察署檢察官
被      告  周碩賢



            彭勝添



            黎萬頡



上列被告因詐欺等案件，經檢察官提起公訴（110年度偵字第395
63號），被告於本院準備程序進行中，就被訴事實為有罪之陳述
，經本院告知簡式審判程序意旨，並聽取當事人之意見後，本院
合議庭裁定由受命法官獨任依簡式審判程序審理，判決如下：
    主  文
甲○○犯三人以上共同詐欺取財罪，處有期徒刑壹年貳月。
丙○○犯三人以上共同詐欺取財罪，處有期徒刑壹年貳月。
戊○○犯三人以上共同詐欺取財罪，處有期徒刑壹年貳月。
甲○○未扣案之犯罪所得新臺幣壹萬貳仟玖佰壹拾元沒收。
丙○○未扣案之犯罪所得新臺幣陸仟元沒收。
戊○○未扣案之犯罪所得新臺幣柒仟元沒收。
    事實及理由
一、犯罪事實：
　　甲○○、丙○○及戊○○均因缺錢花用，而分別於民國110年3月底
    、同年4月15日、同年4月17日各由韋宗成（通訊軟體TELEGR
    AM暱稱「雲淡風輕」，由檢察官另案偵辦）、真實姓名年籍
    均不詳、於通訊軟體TELEGRAM暱稱「三斤半」、「政鴻頡（
    音譯）」（下稱「三斤半」、「政鴻頡（音譯）」，無證據
    顯示渠等未滿18歲）招募而加入渠等所屬，以實施詐術為手
    段，具有持續性、牟利性之有結構性犯罪組織（甲○○所犯參
    與犯罪組織犯行，經臺灣新竹地方法院以110年度金訴字第3
    01號判決判處有期徒刑1年2月在案）。渠等分工模式為「本
    案詐欺集團」擔任「機房」工作之成員，負責撥打電話施以
    詐術，使遭詐騙之人陷於錯誤，依指示或將所申辦之金融機
    構存款帳戶存摺、提款卡等財物裝在信封袋內（下稱「裝有
    財物之信封袋」）並放置在指定地點；丙○○則依指示拿取上
    開「裝有財物之信封袋」後交予甲○○，並分別由丙○○、戊○○
    及其他擔任「車手」工作之人，負責持遭詐騙之人交付之提
    款卡提領該金融機構存款帳戶內之款項，再將領得之贓款轉
    交予擔任「收水」之甲○○，甲○○再將贓款轉交韋成宗，以此
    方式掩飾、隱匿其等詐欺犯罪所得之本質及去向，製造金流
    斷點。謀議既定，丙○○及戊○○基於參與三人以上，以實施詐
    術為手段，具有持續性、牟利性之有結構性犯罪組織之犯意
    ，且甲○○、丙○○及戊○○與韋成宗、「三斤半」、「政鴻頡（
    音譯）」、3名真實姓名年籍均不詳之車手（無證據顯示渠
    等未滿18歲，下稱「不詳車手A」、「不詳車手B」、「不詳
    車手C」）及其他真實姓名年籍均不詳之「本案詐欺集團」
    所屬成員間共同意圖為自己不法之所有，基於三人以上詐欺
    取財及掩飾、隱匿特定詐欺犯罪所得本質、去向之洗錢及以
    不正方法由自動付款設備取得他人之物等犯意聯絡，由「本
    案詐欺集團」所屬「機房」成員於110年4月16日上午10時許
    ，先偽以「張警官」（無證據證明甲○○、丙○○及戊○○知悉「
    本案詐欺集團」機房人員冒用公務員名義而詐欺取財，詳後
    述），撥打電話向乙○○誆稱其有稅金未繳，若再不繳清就要
    抓去關，且另涉竊盜案，以此為由向乙○○訛稱需交付其所申
    辦之金融機構存款帳戶存摺、提款卡及密碼以幫忙繳清欠款
    等語，致乙○○陷於錯誤，依指示將其所申辦中華郵政股份有
    限公司（下稱郵局）桃園成功路郵局帳號00000000000000號
    帳戶（下稱「乙○○郵局帳戶」）、元大商業銀行股份有限公
    司（下稱元大銀行）南崁分行帳號00000000000000號帳戶（
    下稱「乙○○元大帳戶」）及第一商業銀行股份有限公司（下
    稱第一銀行）大湳分行帳號00000000000號帳戶（下稱「乙○○一銀帳戶」）之提款卡及載有密碼之紙條一併放入信封（
    下稱「乙○○交付之信封」）內，再由丙○○於110年4月16日下
    午5時3許，前往乙○○位於桃園市八德區義勇街（地址詳卷）
    之住處內收取上開「乙○○交付之信封」，丙○○旋即前往桃園
    市○○區○○路0段000號臺灣土地銀行股份有限公司八德分行旁
    之空地，將上開「乙○○交付之信封」交予甲○○，俟甲○○取得
    上開「乙○○交付之信封」後，分別將「乙○○郵局帳戶」、「
    乙○○元大帳戶」及「乙○○一銀帳戶」之提款卡交予丙○○、戊○○、「不詳車手A」、「不詳車手B」及「不詳車手C」並告
    以密碼，丙○○、戊○○及「不詳車手A」、「不詳車手B」及「
    不詳車手C」各接續於如附表「提款時間」欄所示之時間，
    持如附表「提款帳戶」欄所示「乙○○郵局帳戶」、「乙○○元
    大帳戶」及「乙○○一銀帳戶」提款卡，插入如附表「設置自
    動櫃員機之金融機構」欄所示金融機構設置之自動櫃員機，
    並鍵入各該帳號之提款卡密碼，使各自動櫃員機辨識系統依
    預設程式，均誤判丙○○、戊○○、「不詳車手A」、「不詳車
    手B」及「不詳車手C」均係有正當權源之持卡人而進行現金
    提款，丙○○、戊○○及「不詳車手A」、「不詳車手B」及「不
    詳車手C」以此不正方法，取得如附表「提領金額」欄所示
    之現金後，繼於如附表「交付時間、地點」欄所示之時間、
    地點，將如附表「交付之款項」欄所示之贓款或提款卡，一
    併交付予甲○○，再由甲○○分別於不詳時間，在桃園市楊梅區
    陽明國中附近將贓款及上開提款卡轉交予韋成宗，韋成宗再
    將贓款交予「本案詐欺集團」所屬上游成員朋分，以掩飾、
    隱匿上開詐欺取財犯罪所得之本質及去向。嗣乙○○察覺有異
    報警處理，經警調閱監視器錄影畫面後，循線查悉上情。
二、證據名稱：
　㈠被告甲○○、丙○○及戊○○分別於警詢、檢察官訊問、本院準備
    程序及審理中之自白。
　㈡證人即告訴人乙○○分別於警詢中之陳述。
　㈢告訴人范照堂申辦之郵局帳戶、元大銀行帳戶及第一銀行帳
     戶之存簿封面影本、提領清單、監視錄影畫面翻拍照片、
     車牌號碼000-0000號自用小客車車號查詢汽車車籍、第一
     商業銀行大湳分行110年3月21日一大湳字第28號函及函附
     開戶基本資料及交易明細、中華郵政股份有限公司111年3
     月15日儲字第1110073087號函及函附基本資料、客戶歷史
     交易清單、元大商業銀行股份有限公司111年3月24日元銀
     字第1110004377號函及函附客戶基本資料維護、交易明細
     。
三、論罪科刑：
  ㈠按共同實施犯罪行為之人，在合同意思範圍以內，各自分擔
    犯罪行為之一部，相互利用他人之行為，以達其犯罪之目的
    者，即應對於全部所發生之結果，共同負責（最高法院92年
    度台上字第5407號刑事判決意旨參照）。且共同正犯之意思
    聯絡，原不以數人間直接發生者為限，即有間接之聯絡者，
    亦包括在內。如甲分別邀約乙、丙犯罪，雖乙、丙間彼此並
    無直接之聯絡，亦無礙於其為共同正犯之成立（最高法院77
    年台上字第2135號判決意旨參照）。被告丙○○及被告戊○○參
    與「本案詐欺集團」明知係為整體詐欺集團成員擔任拿取金
    融帳戶資料、提領詐騙贓款之「車手」工作，被告甲○○參與
    「本案詐欺集團明知係為整體詐欺集團成員擔任收取詐騙贓
    款、贓物之「收水」工作，是被告3人所分擔之工作，雖非
    為詐欺取財之全部行為，且與其他所有成員間亦未必有直接
    之犯意聯絡，然其所參與之部分行為，為詐騙集團取得告訴
    人財物全部犯罪計畫之一部，而共同達成不法所有之犯罪目
    的，在未逾越合同意思之範圍，自應就所參與之詐欺取財犯
    行，論以共同正犯。又查：被告甲○○透過與「本案詐欺集團
    」成員聯繫及交付詐領款項之過程，已知悉至少有被告丙○○
    、被告戊○○、韋成宗、「三斤半」、「不詳車手A」、「不
    詳車手B」及「不詳車手C」；被告丙○○透過與「本案詐欺集
    團」成員聯繫及交付詐領款項之過程，已知悉至少有被告甲○○、「三斤半」；被告戊○○透過與「本案詐欺集團」成員聯
    繫及交付詐領款項之過程，已知悉至少有被告甲○○、「三斤
    半」及「政鴻頡（音譯）」等人共同參與上開詐欺取財犯行
    ，再依被告3人分別參與「收水」及「車手」之分工，亦可
    預見「本案詐欺集團」尚有機房人員對告訴人施以詐術，是
    以上開犯罪事實中均有「三斤半」及「本案詐欺集團」機房
    成員共同參與詐欺取財犯行，連同被告3人自己計入行為人
    人數，可認共同正犯人數均達3人以上，依前開說明，被告3
    人所為均自該當三人以上共同犯詐欺取財罪之共同正犯。另
    「本案詐欺集團」某成年成員雖以冒用員警之公務員名義方
    式詐欺告訴人，然若非詐欺集團上層或詐欺集團機房人員，
    其餘詐欺集團成員未必知曉詐欺集團成員實際對告訴人施用
    詐術之手法為何，而被告3人在「本案詐欺集團」中分別僅
    擔任「車手」及「收水」之工作，對於詐欺集團其他成員係
    以何種方式詐欺告訴人，實無從置喙亦毋須關心，本院復查
    無積極證據足資證明被告3人知悉「本案詐欺集團」其他成
    員係對告訴人犯冒用公務員名義犯詐欺取財罪，自均無從論
    以刑法第339條之4第1項第1款之冒用公務員名義犯詐欺取財
    罪。
  ㈡次按「本條例所稱犯罪組織，指三人以上，以實施強暴、脅
    迫、詐術、恐嚇為手段或最重本刑逾五年有期徒刑之刑之罪
    ，所組成具有持續性或牟利性之有結構性組織。」、「前項
    有結構性組織，指非為立即實施犯罪而隨意組成，不以具有
    名稱、規約、儀式、固定處所、成員持續參與或分工明確為
    必要。」組織犯罪防制條例第2 條第1 項、第2 項分別定有
    明文。另組織犯罪防制條例第3 條第1 項所稱之參與犯罪組
    織，指加入犯罪組織成為組織之成員，而不問參加組織活動
    與否，犯罪即屬成立（最高法97年度台上字第1950號判決意
    旨參照）。再所謂組織犯罪，本屬刑法上一種獨立之犯罪類
    型，其犯罪成員是否構成違反組織犯罪防制條例之罪名及成
    立要件之審查，原不以組織成員個人各別之行為，均已成立
    其他犯罪為必要，而應就集團成員個別與集體行為間之關係
    ，予以綜合觀察；縱然成員之各別行為，未構成其他罪名，
    或各成員就某一各別活動並未全程參與，或雖有參加某特定
    活動，卻非全部活動每役必與，然依整體觀察，既已參與即
    構成違反組織犯罪防制條例罪，分別依發起、操縱、指揮、
    參與等不同行為之性質與組織內之地位予以論處；尤以愈龐
    大、愈複雜之組織，其個別成員相對於組織，益形渺小，個
    別成員未能參與組織犯罪之每一個犯罪活動之情形相對增加
    ，是從犯罪之縱斷面予以分析，其組織之全體成員，應就該
    組織所為之一切非法作為，依共同正犯之法理，共同負責（
    最高法院102 年度台上字第3449號判決意旨參照）。查「本
    案詐欺集團」之成員至少有被告甲○○、被告丙○○、被告戊○○
    、韋成宗、「三斤半」、「政鴻頡（音譯）」、「不詳車手
    A」、「不詳車手B」及「不詳車手C」向告訴人施行詐術之
    「本案詐欺集團」機房成員等人，為三人以上無訛。又「本
    案詐欺集團」機房成員利用電話施行詐術，誘使他人受騙後
    ，使之依指示交出金融帳戶之金融卡及密碼，再指示被告丙○○、被告戊○○、「不詳車手A」、「不詳車手B」及「不詳車
    手C」持詐得之金融卡至自動櫃員機盜領上開金融帳戶內之
    款項後，將盜領之款項交予被告甲○○，再由被告甲○○轉交予
    韋成宗，足徵該組織縝密，分工精細，自須投入相當之成本
    、時間，並非隨意組成立即犯罪，是以被告3人所參與之「
    本案詐欺集團」顯係該當「三人以上，以實施詐術為手段，
    所組成具有持續性或牟利性之有結構性組織」，而屬組織犯
    罪防制條例第2條規定之「犯罪組織」。
  ㈢再按刑罰責任之評價與法益之維護息息相關，對同一法益侵
    害為雙重評價，是過度評價；對法益之侵害未予評價，則為
    評價不足，均為法之所禁。又加重詐欺罪，係侵害個人財產
    法益之犯罪，其罪數之計算，核與參與犯罪組織罪之侵害社
    會法益有所不同，審酌現今詐欺集團之成員皆係為欺罔他人
    ，騙取財物，方參與以詐術為目的之犯罪組織。倘若行為人
    於參與詐欺犯罪組織之行為繼續中，先後多次為加重詐欺之
    行為，因參與犯罪組織罪為繼續犯，犯罪一直繼續進行，直
    至犯罪組織解散，或其脫離犯罪組織時，其犯行始行終結。
    故該參與犯罪組織與其後之多次加重詐欺之行為皆有所重合
    ，然因行為人僅為一參與犯罪組織行為，侵害一社會法益，
    屬單純一罪，應僅就「該案中」與參與犯罪組織罪時間較為
    密切之首次加重詐欺犯行論以參與犯罪組織罪及加重詐欺罪
    之想像競合犯，而其他之加重詐欺犯行，祗需單獨論罪科刑
    即可，無需再另論以參與犯罪組織罪，以避免重複評價。是
    如行為人於參與同一詐欺集團之多次加重詐欺行為，因部分
    犯行發覺在後或偵查階段之先後不同，肇致起訴後分由不同
    之法官審理，為裨益法院審理範圍明確、便於事實認定，即
    應以數案中「最先繫屬於法院之案件」為準，以「該案件」
    中之「首次」加重詐欺犯行與參與犯罪組織罪論以想像競合
    。縱該首次犯行非屬事實上之首次，亦因參與犯罪組織之繼
    續行為，已為該案中之首次犯行所包攝，該參與犯罪組織行
    為之評價已獲滿足，自不再重複於他次詐欺犯行中再次論罪
    ，俾免於過度評價及悖於一事不再理原則（最高法院109 年
    度台上字第3945號判決意旨參照）。經查，被告丙○○、被告
    戊○○加入「三斤半」、「鄭鴻頡（音同）」、「韋成宗」所
    屬之「本案詐欺集團」後，除本案外，均無其他因加入「本
    案詐欺集團」而經起訴並繫屬法院之案件之紀錄，則應以「
    本案中首次加重詐欺犯行」論以參與犯罪組織罪，是被告戊○○就本案應論以參與犯罪組織罪。
  ㈣復按洗錢防制法所稱洗錢，指下列行為：一、意圖掩飾或隱
    匿特定犯罪所得來源，或使他人逃避刑事追訴，而移轉或變
    更特定犯罪所得。二、掩飾或隱匿特定犯罪所得之本質、來
    源、去向、所在、所有權、處分權或其他權益者。三、收受
    、持有或使用他人之特定犯罪所得，洗錢防制法第2條定有
    明文。復按現行洗錢防制法第14條第1 項之一般洗錢罪，祇
    須有同法第2條各款所示行為之一，而以同法第3條規定之特
    定犯罪作為聯結即為已足；倘行為人意圖掩飾或隱匿特定犯
    罪所得來源，而將特定犯罪所得直接消費處分，甚或交予其
    他共同正犯，或由共同正犯以虛假交易外觀掩飾不法金流移
    動，即難認單純犯罪後處分贓物之行為，應仍構成新法第2
    條第1或2款之洗錢行為（最高法院109年度台上字第57號、
    第436號判決參照）。查被告3人加入「本案詐欺集團」後，
    參與如犯罪事實欄所示之詐欺取財犯行，被告丙○○、被告戊○○負責提領贓款之車手工作，被告甲○○則擔任收取贓款之收
    水工作，先由被告丙○○、被告戊○○、「不詳車手A」、「不
    詳車手B」及「不詳車手C」將提領之贓款交予被告甲○○，再
    由被告甲○○將領得之贓款上繳予韋成宗，目的顯在藉此製造
    金流斷點，使偵查機關難以追查帳戶金流，以達掩飾詐欺犯
    罪所得之本質及去向，揆之前開判決要旨，被告3人所為均
    已該當洗錢防制法第14條第1項之一般洗錢罪之構成要件。
  ㈤末按刑法第339條之2第1項之以不正方法由自動付款設備取得
    他人之物罪，所謂不正方法，係泛指一切不正當之方法，並
    不以施用詐術為限，如以強暴、脅迫、詐欺、竊盜或侵占等
    方式取得他人之提款卡及密碼，再冒充本人由自動提款設備
    取得他人之物，或以偽造他人之提款卡由自動付款設備取得
    他人之物等，均屬之（最高法院108年度台上字第2123號判
    決足資參照）。經查，「本案詐欺集團」成年成員對告訴人
    乙○○施以詐術，使告訴人乙○○交付「乙○○郵局帳戶」、「乙○○元大帳戶」及「乙○○一銀帳戶」之金融卡，俟被告丙○○、
    被告戊○○、「不詳車手A」、「不詳車手B」及「不詳車手C
    」於取得上開提款卡後，即將該上開提款卡插入自動櫃員機
    操作提款，顯係以冒充告訴人乙○○本人，而由自動提款設備
    取得他人之物，揆諸前開說明，自屬「不正方法」。
  ㈥核被告甲○○、丙○○及戊○○3人所為，分別係犯：
　⒈被告甲○○所為，係犯刑法第339條之4第1項第2款之三人以上
    共同犯詐欺取財罪、同法第339條之2第1項之以不正方法由
    自動付款設備取得他人之物罪及洗錢防制法第14條第1項之
    洗錢罪。
  ⒉被告丙○○及被告戊○○所為，均係犯組織犯罪條例第3條第1項
    後段之參與犯罪組織罪、刑法第339條之4第1項第2款之三人
    以上共同犯詐欺取財罪、同法第339條之2第1項之以不正方
    法由自動付款設備取得他人之物罪及洗錢防制法第14條第1
    項之洗錢罪。公訴意旨雖漏未論及被告丙○○及被告戊○○就本
    案所示之犯罪事實同時犯組織犯罪條例第3條第1項後段之參
    與犯罪組織罪，惟此部分犯行與被告被訴犯三人以上共同詐
    欺取財罪之犯行有想像競合犯之裁判上一罪關係（詳下述）
    ，自為起訴效力所及，且業經本院於審理程序中當庭諭知被
    告（見本院卷第196頁），足使被告丙○○及被告戊○○有實質
    答辯之機會，已無礙被告丙○○及被告戊○○防禦權之行使，本
    院自得併予審理認定，附此敘明。
　㈥被告甲○○、被告丙○○、被告戊○○與韋成宗、「三斤半」、「
    政鴻頡（音譯）」、「不詳車手A」、「不詳車手B」、「不
    詳車手C」及「本案詐欺集團」所屬「機房」成員係在合同
    意思範圍內，各自分擔犯罪行為之一部，並相互利用他人之
    行為，以達共同詐欺取財、以不正方法由自動付款設備取得
    他人之物及洗錢之犯罪目的，業如前述，被告3人自應各就
    其所參與之犯行，對於全部所發生之結果共同負責。故被告
    3人與韋成宗、「三斤半」、「政鴻頡（音譯）」「不詳車
    手A」、「不詳車手B」、「不詳車手C」及「本案詐欺集團
    」所屬「機房」成員，就三人以上共同詐欺取財、以不正方
    法由自動付款設備取得他人之物及洗錢之犯行，均具有犯意
    聯絡及行為分擔，應均論以共同正犯。
　㈦被告丙○○、被告戊○○、「不詳車手A」、「不詳車手B」及「
    不詳車手C」於如附表「提款時間」、「設置自動櫃員機之
    金融機構」欄所示時間、地點，多次分批提領告訴人分別申
    辦如附表一「提款帳戶」欄所示帳戶內之款項，各行為之獨
    立性均極為薄弱，難以強行分開，依一般社會健全觀念，應
    就被告對同一告訴人所申辦帳戶之多次領款行為，視為數個
    舉動之接續施行，合為包括之一行為予以評價，屬接續犯，
    祇各論以不正方法由自動付款設備取得他人之物罪1罪及一
    般洗錢罪1罪。
  ㈧想像競合犯：
　⒈被告甲○○詐騙告訴人乙○○之犯行，係以一行為同時觸犯三人
    以上共同詐欺取財罪、以不正方法由自動付款設備取得他人
    之物罪及一般洗錢罪等3罪名，為想像競合犯，應依刑法第5
    5條規定，從一重之三人以上共同詐欺取財罪處斷。
　⒉被告丙○○、被告戊○○詐騙告訴人乙○○之犯行，係以一行為同
    時觸犯參與犯罪組織罪、三人以上共同詐欺取財罪、以不正
    方法由自動付款設備取得他人之物罪及一般洗錢罪等4罪名
    ，為想像競合犯，應依刑法第55條規定，各從一重之三人以
    上共同詐欺取財罪處斷。
　㈨刑之減輕事由：
　　按想像競合犯之處斷刑，本質上係「刑之合併」。其所謂從
    一重處斷，乃將想像競合犯組成之評價上數罪，合併為科刑
    一罪，其所對應之刑罰，亦合併其評價上數罪之數法定刑，
    而為一個處斷刑。易言之，想像競合犯侵害數法益者皆成立
    犯罪，論罪時必須輕、重罪併舉論述，同時宣告所犯各罪名
    ，包括各罪有無加重、減免其刑之情形，亦應說明論列，量
    刑時併衡酌輕罪部分量刑事由，評價始為充足，然後依刑法
    第55條前段規定「從一重處斷」，非謂對於其餘各罪可置而
    不論。因此，法院決定處斷刑時，雖以其中最重罪名之法定
    刑，做為裁量之準據，惟於裁量其輕重時，仍應將輕罪合併
    評價在內（最高法院108年度台上字第4405、4408號判決意
    旨可參）。茲分別說明如下：
　⒈按參與犯罪組織者，其參與情節輕微者，得減輕或免除其刑
    ，組織犯罪防制條例第3條第1項但書定有明文。查被告丙○○
    及被告戊○○參與「本案詐欺集團」犯罪組織，係依被告甲○○
    之指揮負責領取金融帳戶提款卡及領取贓款，由被告分工以
    觀，渠2人於密接時間先後提領告訴人所申辦金融帳戶內如
    附表「提領金額」欄所示之款項後，並依被告甲○○之指示將
    提領之款項交予甲○○，難認被告丙○○及被告戊○○參與犯罪組
    織之情節輕微，自無依上開規定減輕和免除其刑之餘地。
　⒉復按組織犯罪防制條例第8條第1項後段亦規定：「犯第3條之
    罪…偵查及審判中均自白者，減輕其刑。」，查被告丙○○及
    被告戊○○就依指示提領贓款、贓物及交付贓款之參與犯罪組
    織事實，於偵查、本院準備程序及審理時均坦承不諱，是其
    就所犯參與犯罪組織罪，合於上開減刑之規定。
　⒊又按犯洗錢防制法第14條之一般洗錢罪、同條例第15條之特
    殊洗錢罪，在偵查或審判中自白者，減輕其刑，洗錢防制法
    第16條第2項定有明文。查被告3人於偵查及審判中，被告丙○○及被告戊○○均坦承分別擔任「車手」工作，並依其等分工
    ，以犯罪事實欄所述之方式，各提領「乙○○郵局帳戶」、「
    乙○○元大帳戶」、「乙○○一銀帳戶」內之款項後交予被告甲○○；被告甲○○則坦承擔任「收水」工作，並依其等分工，收
    取被告丙○○及被告戊○○提領之贓款後，繼而將領得之贓款交
    付予韋成宗，進而掩飾詐欺犯罪所得本質、去向之洗錢事實
    ，堪認被告3人於偵查與審判中，對於洗錢之犯行均業已自
    白，合於上開減刑之規定。
　⒋綜上，被告丙○○、被告戊○○就所犯參與犯罪組織罪、一般洗
    錢罪；被告甲○○所犯參與一般洗錢罪雖分別合於上開減刑之
    規定，然經合併評價後，既依想像競合犯從一重依刑法之三
    人以上共同犯詐欺取財罪處斷，依前揭意旨，自無從再適用
    上開規定減刑，惟本院於後述量刑時仍當一併衡酌該部分減
    輕其刑事由，附此敘明。　
　㈩爰審酌被告3人不思以正常途徑獲取財物，僅因貪圖不法利益
    ，即加入詐欺集團，動機不良，手段可議，價值觀念偏差，
    且隱匿詐欺犯罪所得本質、去向，所為嚴重損害財產交易安
    全及社會經濟秩序，對告訴人之財產及社會秩序產生重大侵
    害，兼衡被告3人在詐欺集團之角色分工、參與之時間，暨
    衡酌被告3人犯後均坦承全部犯行，且就洗錢犯行於偵查、
    審判中均自白，已符合相關自白減刑規定，然均未賠償告訴
    人之損失，得到告訴人之原諒，復斟酌被告3人之生活及經
    濟狀況、素行、年紀及智識程度等一切情狀，分別量處如主
    文所示之刑，以示懲儆。
　末按依司法院大法官會議110年12月10日公布之釋字第812號
    解釋，106年4月19日修正公布之組織犯罪防制條例第3條第3
    項規定：「犯第1項之罪者，應於刑之執行前，令入勞動場
    所，強制工作，其期間為3年。」（嗣107年1月3日修正公布
    第3條，但本項並未修正）就受處分人之人身自由所為限制
    ，違反憲法比例原則及憲法明顯區隔原則之要求，與憲法第
    8條保障人身自由之意旨不符，應自本解釋公布之日起失其
    效力。則上開規定既經宣告違憲，且已失其效力，從而自無
    庸審究是否諭知被告丙○○及被告戊○○強制工作，附此敘明。
四、沒收：
　㈠犯罪工具：
　　查「乙○○郵局帳戶」、「乙○○元大帳戶」及「乙○○一銀帳戶
    」之提款卡共3張並未扣案，現是否尚存而未滅失，未據檢
    察官釋明，又上開提款卡3張因告訴人報案遭警示凍結，是
    以該提款卡3張現已無法使用並失其財產上價值，沒收或追
    徵與否，對於被告3人不法行為之非難，抑或刑罰之預防或
    矯治目的助益甚微，欠缺刑法上之重要性，且若另外開啟執
    行程序顯不符經濟效益，為免執行困難及耗費資源，爰均依
    刑法第38條之2第2項規定不宣告沒收或追徵。
　㈡犯罪所得：
　⒈按犯罪所得之沒收、追繳或追徵，在於剝奪犯罪行為之實際
    犯罪所得，使其不能坐享犯罪之成果，其重點置於所受利得
    之剝奪，故無利得者自不生剝奪財產權之問題。又按共同正
    犯犯罪所得之沒收、追繳或追徵，本院向採之共犯連帶說，
    業於104年度第13次刑事庭會議決議不再援用、供參考，並
    改採沒收或追徵應就各人所分得者為之之見解。又所謂各人
    「所分得」，係指各人「對犯罪所得有事實上之處分權限」
    ，法院應視具體個案之實際情形而為認定：倘若共同正犯各
    成員內部間，對於不法利得分配明確時，固應依各人實際分
    配所得沒收；然若共同正犯成員對不法所得並無處分權限，
    其他成員亦無事實上之共同處分權限者，自不予諭知沒收；
    至共同正犯各成員對於不法利得享有共同處分權限時，則應
    負共同沒收之責。至於上揭共同正犯各成員有無犯罪所得、
    所得數額，係關於沒收、追繳或追徵標的犯罪所得範圍之認
    定，因非屬犯罪事實有無之認定，並不適用「嚴格證明法則
    」，無須證明至毫無合理懷疑之確信程度，應由事實審法院
    綜合卷證資料，依自由證明程序釋明其合理之依據以認定之
    （最高法院104年度台上字第3937號判決意旨參照）。
　⒉次按洗錢防制法第18條第1 項固規定：「犯第14條之罪，其
    所移轉、變更、掩飾、隱匿、收受、取得、持有、使用之財
    物或財產上利益，沒收之；犯第15條之罪，其所收受、持有
    、使用之財物或財產上利益，亦同。」，為刑法沒收規定之
    特別規定，自應優先於刑法相關規定予以適用，亦即就洗錢
    行為標的之財物或財產上利益，均應依洗錢防制法第18條規
    定沒收之。惟上開條文雖採義務沒收主義，卻未特別規定「
    不問屬於犯罪行為人與否，沒收之」，致該洗錢行為之標的
    是否限於行為人所有者始得宣告沒收，有所疑義，於此情形
    自應回歸適用原則性之規範，即參諸刑法第38條之1第1 項
    前段規定，仍以屬於行為人所有者為限，始應予沒收。
  ⒊查被告甲○○於本院準備程序中供稱拿到的報酬是收取之贓款
    金額的1％等語明確（見本院卷第207頁），本院又查無證據
    足資證明被告甲○○就本案所領得如附表「提領金額」欄所示
    之贓款另有事實上之處分權，揆諸前開說明，可認被告甲○○
    因本案犯罪而取得之未扣案犯罪所得為1萬2,910元（計算式
    ：129萬1,000元×1％＝1萬2,910元），且並未發還給告訴人乙○○，自應依刑法第38條之1第1項前段規定諭知沒收。
  ⒋另查被告丙○○、被告戊○○於本院準備程序中供稱所領得之報
    酬各為6,000元、7,000元（見本院卷第190頁），本院又查
    無證據足資證明被告丙○○、被告戊○○就本案所領得如附表「
    提領金額」欄所示之贓款另有事實上之處分權，揆諸前開說
    明，可認被告丙○○、被告戊○○因本案犯罪而取得之未扣案犯
    罪所得各6,000元、7,000元，且並未發還給告訴人，自應依
    刑法第38條之1第1項前段規定諭知沒收。　
五、應依刑事訴訟法第273條之1第1項、第299條第1項前段、第3
    10條之2、第454條第1項，組織犯罪防制條例第3條第1項後
    段，洗錢防制法第14條第1項，刑法第11條前段、第28條、
    第339條之2第1項、第339條之4第1項第2款、第55條、第38
    條之1第1項前段，刑法施行法第1條之1第1項，判決如主文
    。
六、如不服本判決應於收受判決後20日內向本院提出上訴書狀，
    並應敘述具體理由。其未敘述上訴理由者，應於上訴期間屆
    滿後20日內向本院補提理由書（均須按他造當事人之人數附
    繕本）「切勿逕送上級法院」。
本案由檢察官丁○○提起公訴，經檢察官李孟亭到庭執行職務。
中　　華　　民　　國　　111 　年　　7 　　月　　29　　日
                  刑事審查庭  法　官　李雅雯
以上正本證明與原本無異。
如不服本判決應於收受判決後20日內向本院提出上訴書狀，並應
敘述具體理由。其未敘述上訴理由者，應於上訴期間屆滿後20日
內向本院補提理由書（均須按他造當事人之人數附繕本）「切勿
逕送上級法院」。
　　　　　　　　　　　　　　　書記官  沈詩婷
中　　華　　民　　國　　111 　年　　8 　　月　　1 　　日
附錄本案論罪科刑法條： 
組織犯罪防制條例第3條
發起、主持、操縱或指揮犯罪組織者，處3年以上10年以下有期
徒刑，得併科新臺幣1億元以下罰金；參與者，處6月以上5年以
下有期徒刑，得併科新臺幣1千萬元以下罰金。但參與情節輕微
者，得減輕或免除其刑。
具公務員或經選舉產生之公職人員之身分，犯前項之罪者，加重
其刑至二分之一。
犯第一項之罪者，應於刑之執行前，令入勞動場所，強制工作，
其期間為3年。
前項之強制工作，準用刑法第九十條第二項但書、第三項及第九
十八條第二項、第三項規定。
以言語、舉動、文字或其他方法，明示或暗示其為犯罪組織之成
員，或與犯罪組織或其成員有關聯，而要求他人為下列行為之一
者，處3年以下有期徒刑，得併科新臺幣3百萬元以下罰金：
一、出售財產、商業組織之出資或股份或放棄經營權。
二、配合辦理都市更新重建之處理程序。
三、購買商品或支付勞務報酬。
四、履行債務或接受債務協商之內容。
前項犯罪組織，不以現存者為必要。
以第五項之行為，使人行無義務之事或妨害其行使權利者，亦同
。
第五項、第七項之未遂犯罰之。
洗錢防制法第14條
有第二條各款所列洗錢行為者，處7年以下有期徒刑，併科新臺
幣5百萬元以下罰金。
前項之未遂犯罰之。
前二項情形，不得科以超過其特定犯罪所定最重本刑之刑。
中華民國刑法第339條之2
（違法由自動付款設備取得他人之物之處罰）
意圖為自己或第三人不法之所有，以不正方法由自動付款設備取
得他人之物者，處3年以下有期徒刑、拘役或30萬元以下罰金。
以前項方法得財產上不法之利益或使第三人得之者，亦同。
前二項之未遂犯罰之。
中華民國刑法第339條之4
犯第339條詐欺罪而有下列情形之一者，處1年以上7年以下有期
徒刑，得併科1百萬元以下罰金：
一、冒用政府機關或公務員名義犯之。
二、三人以上共同犯之。
三、以廣播電視、電子通訊、網際網路或其他媒體等傳播工具，
    對公眾散布而犯之。
前項之未遂犯罰之。
附表：
編號 提款車手 提款帳戶 提領金額（新臺幣） 提款時間 設置自動櫃員機之金融機構 交付時間、地點/交付之款項 1 丙○○ 「乙○○郵局帳戶」 2萬元 110年4月16日下午5時26分 桃園市○○區○○路0段000號臺灣土地銀行八德分行設置之自動櫃員機  110年4月16日下午5時44分許之後某時，在左揭土地銀行八德分行旁，將領得之左列贓款共39萬4,000元及「乙○○郵局帳戶」、「乙○○元大帳戶」及「乙○○一銀帳戶」之提款卡一併交予甲○○。    2萬元 110年4月16日下午5時27分      2萬元 110年4月16日下午5時27分      2萬元 110年4月16日下午5時28分      2萬元 110年4月16日下午5時29分      2萬元 110年4月16日下午5時29分      2萬元 110年4月16日下午5時30分      8,000元 110年4月16日下午5時31分     「乙○○元大帳戶」 2萬元 110年4月16日下午5時35分      2萬元 110年4月16日下午5時35分      2萬元 110年4月16日下午5時36分      2萬元 110年4月16日下午5時36分      2萬元 110年4月16日下午5時37分      2萬元 110年4月16日下午5時37分      2萬元 110年4月16日下午5時38分      8,000元 110年4月16日下午5時39分     「乙○○一銀帳戶」 2萬元 110年4月16日下午5時41分      2萬元 110年4月16日下午5時42分      2萬元 110年4月16日下午5時43分      2萬元 110年4月16日下午5時43分      1萬8,000元 110年4月16日下午5時44分   編號 提款車手 提款帳戶 提領金額（新臺幣） 提款時間 設置自動櫃員機之金融機構 交付時間、地點/交付之款項 2 不詳車手A 「乙○○郵局帳戶」 6萬元 110年4月17日凌晨0時5分 桃園市○鎮區○○路000號平鎮南勢郵局設置之自動櫃員機  110年4月17日凌晨0時30分許，在左揭平鎮南勢郵局旁之巷弄內，將領得之左列贓款共36萬8,000元及「乙○○郵局帳戶」、「乙○○元大帳戶」及「乙○○一銀帳戶」之提款卡一併交予甲○○。    6萬元 110年4月17日凌晨0時6分      2,000元 110年4月17日凌晨0時7分     「乙○○元大帳戶」 2萬元 110年4月17日凌晨0時9分      2萬元 110年4月17日凌晨0時10分      2萬元 110年4月17日凌晨0時11分      2萬元 110年4月17日凌晨0時12分      2萬元 110年4月17日凌晨0時13分      2萬元 110年4月17日凌晨0時14分      2萬元 110年4月17日凌晨0時14分      8,000元 110年4月17日凌晨0時17分     「乙○○ 一銀帳戶」 2萬元 110年4月17日凌晨0時19分      2萬元 110年4月17日凌晨0時20分      2萬元 110年4月17日凌晨0時21分      2萬元 110年4月17日凌晨0時22分      2萬元 110年4月17日凌晨0時23分   編號 提款車手 提款帳戶 提領金額（新臺幣） 提款時間 設置自動櫃員機之金融機構 交付時間、地點/交付之款項 3 戊○○ 「乙○○元大帳戶」 2萬元 110年4月18日凌晨0時2分 桃園市○鎮區○○路000號平鎮南勢郵局設置之自動櫃員機 於左揭取款結束後，在左揭地點後方停車場，將領得之左列贓款共11萬8,000元交予甲○○。   「乙○○ 一銀帳戶」 2萬元 110年4月18日凌晨0時36分      2萬元 110年4月18日凌晨0時38分      2萬元 110年4月18日凌晨0時39分      2萬元（起訴書誤載為1萬8,000元） 110年4月18日凌晨0時40分      1萬8,000元 110年4月18日凌晨0時41分     「乙○○元大帳戶」 2萬元 110年4月18日凌晨3時30分 桃園市○○區○○○路0段000號元大銀行新壢分行設置之自動櫃員機 於左揭提款結束後，在左揭地點旁之樓梯間，將領得之左列贓款共11萬9,000元及「乙○○元大帳戶」及「乙○○一銀帳戶」之提款卡一併交予甲○○。    2萬元 110年4月18日凌晨3時30分      5萬元 110年4月18日凌晨3時31分      2萬9,000元 110年4月18日凌晨3時32分   編號 提款車手 提款帳戶 提領金額（新臺幣） 提款時間 設置自動櫃員機之金融機構 交付時間、地點/交付之款項 4 不詳車手B 「乙○○ 一銀帳戶」 3萬元 110年4月19日上午11時44分 桃園市○○區○○路000號第一銀行中壢分行設置之自動櫃員機 於左列提款結束後，在臺灣地區某不詳地點，將領得之左列贓款共9萬6,000元及「乙○○一銀帳戶」之提款卡交予甲○○。     3萬元 110年4月19日上午11時44分      3萬元 110年4月19日上午11時45分      6,000元 110年4月19日上午11時46分    5 不詳車手C 「乙○○ 一銀帳戶」 3萬元 110年4月20日上午7時46分 桃園市○○區○○路000號第一銀行中壢分行設置之自動櫃員機 於左列提款結束後，在臺灣地區某不詳地點，將領得之左列贓款共19萬6,000元及「乙○○一銀帳戶」之提款卡交予甲○○。    3萬元 110年4月20日上午7時47分      3萬元 110年4月20日上午7時49分      8,000元（起訴書誤載為6,000元） 110年4月20日上午7時50分      3萬元 110年4月21日上午9時2分      3萬元 110年4月21日上午9時3分      3萬元 110年4月21日上午9時4分      8,000元 110年4月21日上午9時4分   合計：129萬1,000元